臺灣高等法院臺南分院刑事判決
111年度上訴字第982號
上  訴  人  
即  被  告  魏嘉瑩

選任辯護人  林孟毅律師
            邱芳儀律師
上列上訴人即被告因違反廢棄物清理法案件，不服臺灣雲林地方
法院110年度訴字第630號中華民國111年6月9日第一審判決（起
訴案號：臺灣雲林地方檢察署109年度偵字第5806號），提起上
訴，本院判決如下：
    主  文
原判決關於其犯罪事實一㈠所示之罪刑（含相關沒收）暨所定應
執行刑部分，均撤銷。
魏嘉瑩共同犯廢棄物清理法第四十六條第四款之非法清理廢棄物
罪，處有期徒刑壹年肆月。未扣案之犯罪所得新臺幣拾萬元沒收
，於全部或一部不能沒收或不宜執行沒收時，追徵其價額。
其他上訴駁回（即原判決犯罪事實一㈡所示之罪刑及相關沒收部
分）。
魏嘉瑩前揭撤銷改判部分所處之刑及上訴駁回部分所處之刑，應
執行有期徒刑壹年陸月。沒收部分併執行之。
    事  實
一、魏嘉瑩為址設新北市○○區○○路00○0號地下3樓「佶特企業社
    」負責人，明知未經主管機關許可，不得提供土地供堆置、
    回填廢棄物，且明知從事廢棄物清除、處理業務，應向直轄
    市、縣（市）主管機關或中央主管機關委託之機關申請核發
    公民營廢棄物清除處理機構許可文件後，始得從事清除處理
    廢棄物之業務，竟未依前開規定領有廢棄物清除處理許可文
    件，而分別為下列行為：
　㈠於民國108年3月12日前某日，丁美月因其所有坐落雲林縣○○
    鄉○○段0000地號土地(下稱甲地)有高低落差而欲填平，經親
    戚許辛庚介紹，由無證據證明知情之魏嘉瑩配偶李彥德（綽
    號「阿德」）以新臺幣（下同）20萬元承攬甲地回填工程，
    丁美月並於108年3月12日自麥寮鄉農會帳戶提領10萬元交由
    許辛庚轉交李彥德。詎魏嘉瑩於108年7月間，竟與真實姓名
    年籍不詳之貨車司機，共同基於未經主管機關許可提供土地
    堆置、回填廢棄物，及違法清理廢棄物之犯意聯絡，並單獨
    意圖為自己不法所有，基於詐欺取財之犯意，由魏嘉瑩聯繫
    貨車司機，陸續將北部某處所產出之廢塑膠、廢金屬、廢木
    材等一般事業廢棄物載運至甲地傾倒，再僱請不知情之真實
    姓名年籍不詳之成年人駕駛挖土機將傾倒之廢棄物填平整地
    ，以此方式共同提供土地堆置、回填廢棄物，及從事廢棄物
    清理業務。又魏嘉瑩以前開「以劣充優」方式填平甲地後，
    於108年7月17日前之某時，向丁美月佯稱：已依約填平甲地
    ，欲收取尾款10萬元等語，丁美月因誤認魏嘉瑩係以乾淨土
    方填平甲地，而陷於錯誤，即於108年7月17日自帳戶領取10
    萬元，並於數日後，在甲地將10萬元交付魏嘉瑩，作為尾款
    清償。
　㈡魏嘉瑩於108年8月前某日，經由林政緯介紹，得知不知情之
    許秋菊管領或所有之坐落雲林縣○○鄉○○段0000○0000地號土
    地(1508地號土地所有權人為許秋菊之女兒許嘉玲，上開2筆
    土地下合稱乙地)，前經他人回填3分之2土地而未完工，遂
    向許秋菊表示：其有土方不用錢，且是合法，可供回填乙地
    等語，經許秋菊同意後，魏嘉瑩於108年8、9月間，與真實
    姓名年籍不詳之貨車司機，共同基於未經主管機關許可提供
    土地堆置、回填廢棄物，及違法清理廢棄物之犯意聯絡，由
    魏嘉瑩聯繫貨車司機，陸續將北部某處所產出之廢塑膠、廢
    金屬、廢木材等一般事業廢棄物載運至乙地傾倒，並向貨車
    司機收取每車次500元之代價，再由不知情之真實姓名年籍
    不詳之成年人駕駛挖土機，將傾倒之廢棄物填平整地，以此
    方式共同提供土地堆置、回填廢棄物，及從事廢棄物清理業
    務，並因此獲得5萬3千元之報酬。
二、嗣於109年3月30日10時許，經雲林縣環境保護局人員前往甲
    地、乙地稽查，始悉上情。
三、案經內政部警政署保安警察第七總隊第三大隊報請臺灣雲林
    地方檢察署檢察官偵查起訴。
    理  由
壹、按被告以外之人於審判外之陳述，雖不符刑事訴訟法第159
    條之1至第159條之4之規定，然經當事人於審判程序同意作
    為證據，法院審酌該言詞陳述或書面陳述作成時之情況，認
    為適當者，亦得為證據。又當事人、代理人或辯護人於法院
    調查證據時，知有第159條第1項不得為證據之情形，而未於
    言詞辯論終結前聲明異議者，視為有前項之同意，刑事訴訟
    法第159條之5定有明文。立法意旨在於傳聞證據未經當事人
    之反對詰問予以核實，原則上先予排除，惟若當事人已放棄
    反對詰問權，於審判程序中表明同意該等傳聞證據可作為證
    據，或於言詞辯論終結前未聲明異議，基於尊重當事人對傳
    聞證據之處分權，及證據資料愈豐富，愈有助於真實發見之
    理念，且強化言詞辯論主義，使訴訟程序得以順暢進行，上
    開傳聞證據亦均具有證據能力。查本案所引用之相關證據資
    料（詳後引證據），其中各項言詞或書面傳聞證據部分，縱
    無刑事訴訟法第159條之1至第159條之4或其他規定之傳聞證
    據例外情形，然業經本院於審理時予以提示並告以要旨，且
    各經檢察官、被告魏嘉瑩及辯護人表示意見，當事人已知上
    述證據乃屬傳聞證據，已明示同意作為本案之證據使用（本
    院卷第170-171頁），而本院審酌上開證據資料製作時之情
    況，無不當取供及證明力明顯過低之瑕疵，認以之作為證據
    應屬適當，揆諸前開規定，應認均有證據能力。
貳、認定犯罪事實所憑之證據及理由：
一、前揭事實欄一㈠、㈡之犯罪事實（除詐欺取財部分外），業據
    被告坦承不諱（原審卷第29、92-93頁、本院卷第168、177-
    178頁），並有如下證據可資證明：
　㈠證人丁美月於警詢、偵查及原審時（偵卷第39-40、137-138
    頁、原審卷第95-104頁）、證人許秋菊於警詢、偵查時（偵
    卷第21-23、137-138頁）、證人許辛庚於警詢時（偵卷第66
    -68頁）之證詞。
　㈡「佶特企業社-魏嘉瑩」之名片翻拍照片1張（偵卷第32頁）
    、雲林縣環境保護局109年3月30日稽查工作紀錄1份（偵卷
    第82頁）、地籍參考圖1紙（偵卷第91頁）、甲地及乙地之
    土地登記公務用謄本及雲林縣地籍異動索引各1份（偵卷第9
    2-102頁）、行政院環境保護署108年5月8日環署廢字第1080
    032678號函1份（偵卷第113頁）、開挖現場照片20張（偵卷
    第114-121頁）、「佶特企業社」之商業登記基本資料查詢
    網頁1紙（偵卷第130頁）、雲林縣環境保護局110年9月3日
    雲環衛字第1101027363號函暨檢附之稽查照片6張（偵卷第1
    33、134頁）、雲林縣環境保護局111年1月27日雲環衛字第1
    111000584號函1份（原審卷第51頁）、新北市政府環境保護
    局111年3月25日新北環廢字第1110520896號函1份（原審卷
    第71頁）、雲林縣環境保護局111年7月5日雲環衛字第11110
    19433號函1份（本院卷第151-152頁）附卷可稽。
二、綜上所述，被告前開任意性自白核與事實相符，堪信屬真實
    。本件事證明確，被告上開違反廢棄物清理法之犯行，均堪
    認定，應依法論科。　　
三、事實欄一㈠詐欺取財部分：
　㈠訊據被告矢口否認有何詐欺取財之犯行，辯稱：丁美月沒有
    親自交給我10萬元云云，辯護人為被告亦辯護稱：被告承攬
    甲地回填工程時，主觀上並無詐欺取財之犯意，被告其實對
    環保這個行業沒有很了解，我們認為這只是單純的民事糾紛
    云云。
　㈡經查：　
　⒈證人丁美月於警詢時證陳：甲地是透過親戚許辛庚尋找業者
    來回填，原本開價25萬元，協議結果為20萬元，我於108年3
    月22日交付現金10萬元請許辛庚轉交給業者，於同年4月某
    天早上我前往甲地，被告當時也在場，我詢問才知道是許辛
    庚找的業者，並當場給我名片，尾款10萬元是同年7月底，
    被告來甲地，由我當面交付現金給被告等語（偵卷第39-40
    頁）。復於偵查時證述：甲地有高低差，我想要整地，許辛
    庚說他可以幫我找業者，後來他跟我說找業者「阿德」幫我
    回填，原本開價25萬元，議價後，許辛庚跟我說要20萬元，
    我把頭款10萬元交給許辛庚。回填結束後，被告找我說要尾
    款10萬元，我就交給他，被告說「阿德」是他老公。被告有
    跟我承諾載來的土都是合法的等語（偵卷第137頁）。又於
    原審時證稱：在填土期間，我沒見過被告，是後來我親戚跟
    我說做好了，所以我就以電話聯絡被告過來拿尾款，我是在
    甲地見過被告本人，並交給被告10萬元。（請你確認一下魏
    嘉瑩是否就是他？）應該是，因為他那個手有那個紋身，有
    紋身。（你說手有紋身，是指他左手有紋身？）左手，他身
    上這裡好像也有《指身上的部位》，因為我們不熟，他也不認
    識我，我也不認識他。（你確認你有交10萬元給魏嘉瑩？）
    對，我交給他。（被告問：你親手交給我嗎？）是啊，親手
    就在田地等語（原審卷第97-99頁）。而證人丁美月依約交
    付報酬，對於交付之對象，當無刻意虛偽證述之動機，其上
    開證述，堪可採信。再者，證人丁美月確於108年3月12日、
    同年7月17日各提領現金10萬元，有丁美月、許展瑋（丁美
    月之子）之麥寮鄉農會存摺封面及內頁明細影本各1份（偵
    卷第30、31頁）可稽，且被告雙手確有刺青紋身，亦有被告
    之雙手刺青照片1張（原審卷第129頁）在卷可考。據上所述
    ，堪認丁美月因其所有甲地有高低落差而欲填平，經由親戚
    許辛庚介紹，由被告之配偶李彥德以20萬元承攬甲地回填工
    程，丁美月於108年3月12日自麥寮鄉農會帳戶提領第1筆10
    萬元交給許辛庚，復於108年7月17日再自麥寮鄉農會帳戶提
    領第2筆10萬元，並在甲地將第2筆10萬元親自交給被告本人
    收取等情甚明。
　⒉又證人許辛庚於警詢時證述：丁美月覺得甲地地勢太低，低
    於地面1至2公尺，所以請我幫他介紹業者來做回填，因為我
    跟丁美月是親戚，我是出於好心幫忙他們介紹，委託「阿德
    」來回填，整個回填工程收費是20萬元，現金支付，丁美月
    先拿10萬元給我，我轉交給「阿德」，後來有個魏小姐（即
    被告）用「阿德」的電話打給我，說是「阿德」的妻子，於
    108年7月初，被告主動打電話給我說回填好了，要收剩下的
    尾款10萬元，我就到甲地附近跟被告會面，跟被告說尾款要
    找丁美月收，被告就說先前有拿名片給丁美月，他會自己跟
    丁美月收，所以剩下的10萬元是由丁美月付款，我不知道是
    什麼時候給的等語（偵卷第66-68頁）。經核證人許辛庚前
    開證述，就甲地回填工程總金額、2次付款之金額及對象，
    均與證人丁美月之證詞相符，且證人許辛庚確實有收受丁美
    月第1筆10萬元，並轉交給「阿德」，沒有隱匿的情形，而
    對於第2筆尾款10萬元部分，其證述要被告自行向丁美月收
    取，丁美月亦證述是其親自交給被告，故證人許辛庚前揭證
    詞，當可採信。
　⒊綜據上述事證可知，被告明知其配偶李彥德以20萬元承攬甲
    地回填工程，其未以乾淨土方而是以一般事業廢棄物回填甲
    地，即以所謂「以劣充優」之詐術，致丁美月陷於錯誤，於
    108年7月17日自帳戶領取第2筆10萬元，並於數日後，在甲
    地將10萬元現金交付被告，作為尾款清償。是被告確有詐欺
    取財之故意及行為，且丁美月確遭被告以上揭方式詐騙而陷
    於錯誤，並因而給付第2筆10萬元款項甚明。從而，被告辯
    稱：丁美月沒有親自交給我10萬元云云，及辯護人辯護稱：
    被告承攬甲地回填工程時，主觀上並無詐欺取財之犯意，本
    件只是單純的民事糾紛云云，均屬無據。
　㈢依上所述，本件事證明確，被告如事實欄一㈠所示詐欺取財之
    犯行，亦堪認定，應依法論科。　
四、事實欄一㈡犯罪所得5萬3千元部分：
　㈠辯護人為被告辯護稱：被告就事實欄一㈡部分並未取得任何報
    酬，而5萬3千元部分係許秋菊支付予挖土機司機之費用，並
    非被告之不法利得云云。
　㈡然查：
　⒈被告於原審時供稱：（許秋菊有無給你5萬3千元？）沒有。
    （5萬3千元從哪裡收來的？）砂石車司機他們就是有來倒，
    一台收500元。（所以跟砂石車司機收了5萬3千元？）對，
    就是整塊地做完，扣除加油的錢。（司機來倒是否會給你們
    錢？）對。（所以這個5萬3千元是司機來倒之後給你們的錢
    ？）對。（是只有許秋菊那塊土地的錢嗎？）對。（你是否
    有請一個阿弟仔在現場收錢？）對等語（原審卷第118-120
    頁）。由此可知，被告係因提供乙地以為傾倒一般事業廢棄
    物，而向貨車司機收取每車次500元之代價，共計收取5萬3
    千元等情，應可認定。
　⒉證人許秋菊於警詢、偵查時證稱：挖土機的錢7萬8千元，是
    我用支票支付的，被告沒有跟我收錢等語（偵卷第22、138
    頁），並有臺灣中小企業銀行支票存根1紙（偵卷第51頁）
    存卷可考。準此，許秋菊給付挖土機司機之費用為7萬8千元
    ，而非5萬3千元，且7萬8千元係由許秋菊以開立支票方式給
    付，並未經由被告轉交甚明。
　㈢據上所述，上開5萬3千元係被告就事實欄一㈡所為犯行之犯罪
    所得，應可認定。從而，辯護人所辯上情，顯與事實相違，
    核無足採。
五、至被告及辯護人雖於111年10月21日具狀表示：有意願清理
    甲地、乙地回填之廢棄物，並已開始著手安排清理事宜，現
    正與清理公司洽談中，預計近日內提送清理計畫予雲林縣環
    境保護局審核，請延緩本件審理期日，給予被告清理完妥之
    機會等語，且於本件辯論終結後之111年11月3日、17日再具
    狀稱：被告已於111年10月28日提送廢棄物處置計畫書予雲
    林縣環境保護局審核，請惠准再開辯論，給予被告清理完妥
    之機會，並予被告緩刑之諭知等語，有被告之刑事請求延緩
    審理期日狀1份（本院卷第157-158頁）、刑事陳報暨聲請再
    開辯論狀暨廢棄物處置計畫書2份（本院卷第201-255、307-
    321頁）可參，復有雲林縣環境保護局111年11月21日雲環衛
    字第1111037494號函在卷可憑（本院卷第327-328頁）。惟
    查，本件自查獲日即109年3月30日起，至被告提出上開請求
    延緩審理期日書狀止，已經過有2年7個多月之久，被告在此
    之前從未表示過欲清除甲地、乙地所傾倒之廢棄物。復被告
    於原審110年12月8日準備程序時稱：我現在沒有什麼錢，可
    能無法負擔清除的部分等語（原審卷第30頁），且被告於本
    院111年9月7日準備程序時，原否認違反廢棄物清理法之犯
    行，並稱：（本件有無清除甲地、乙地所掩埋的廢棄物？）
    還沒有清除等語（本院卷第102頁）。又被告仍否認事實欄
    一㈠所示詐欺取財罪之犯行，亦否認有收取10萬元，未見悔
    悟之心，且未與被害人丁美月達成民事和解，縱有將甲地、
    乙地之廢棄物清運完成，尚難認有暫不執行刑罰之情。據上
    而論，被告如真有意願清除其所掩埋之廢棄物，何以於經過
    長時間之偵查、審判程序，均未表示要清除、回復甲地、乙
    地原狀？甚至表示無法負擔清除費用，直至本院準備程序完
    畢，辯論期日前之數日，始具狀稱有意願清除廢棄物。從而
    ，被告及辯護人請求給予被告清除甲地、乙地廢棄物之機會
    及時間，並請再開本件辯論云云，自難准許。
參、論罪科刑：
一、按廢棄物清理法第46條第3款所稱「未經主管機關許可，提
    供土地回填、堆置廢棄物」，依其文義以觀，固係以提供土
    地者為處罰對象，然該條款所欲規範者應在於未經主管機關
    許可，提供土地、回填堆置廢棄物之行為，而非側重於土地
    為何人所有、是否有權使用，亦不問提供土地係供自己或他
    人堆置廢棄物。是凡以自己所有之土地，或有權使用（如借
    用、租用等）、無權占用之他人土地，以供自己或他人堆置
    廢棄物之行為，均有上開條款之適用，非謂該條款僅規定處
    罰提供自己之土地供他人堆置廢棄物而言，否則任意提供非
    屬自己或無權使用之土地供自己或他人堆置廢棄物，造成污
    染，卻無法處罰，顯失衡平，當非該法為改善環境衛生，維
    護國民健康之立法目的（最高法院107年度台上字第66號判
    決意旨參照）。
二、又按廢棄物清理法就「貯存」、「清除」、「處理」行為，
    並未加以定義，然按行政院環境保護署依廢棄物清理法第36
    條第2項授權所頒定之「事業廢棄物貯存清除處理方法及設
    施標準」第2條規定，則就事業廢棄物之貯存、清除、處理
    分別定義如下：「貯存：指事業廢棄物於清除、處理前，
    放置於特定地點或貯存容器、設施內之行為。清除：指事
    業廢棄物之收集、運輸行為。處理：指下列行為：㈠中間處
    理：指事業廢棄物在最終處置或再利用前，以物理、化學、
    生物、熱處理或其他處理方法，改變其物理、化學、生物特
    性或成分，達成分離、減積、去毒、固化或穩定之行為。㈡
    最終處置：指衛生掩埋、封閉掩埋、安定掩埋或海洋棄置事
    業廢棄物之行為。㈢再利用：指事業產生之事業廢棄物自行
    、販賣、轉讓或委託做為原料、材料、燃料、填土或其他經
    中央目的事業主管機關認定之用途行為，並應符合其規定者
    」。是以「清除」與「處理」定義不同，廢棄物之清理過程
    ，含貯存、清除及處理（包括㈠中間處理㈡最終處置㈢再利用
    ）三種過程（最高法院93年度台上字第2401號、94年度台上
    字第5279號判決意旨參照）。
三、被吿雖非甲地、乙地之所有權人，然其未經主管機關許可，
    提供甲地、乙地回填廢棄物，並聯絡不詳之司機載運廢棄物
    至甲地、乙地傾倒，及僱請不詳之人駕駛挖土機將廢棄物填
    平整地之行為，均已該當廢棄物清理法第46條第3款、第4款
    之構成要件。是核被告就事實欄一㈠所為，係犯廢棄物清理
    法第46條第3款之非法提供土地回填廢棄物罪、同法第46條
    第4款之非法清理廢棄物罪、刑法第339條第1項之詐欺取財
    罪；就事實欄一㈡所為，係犯廢棄物清理法第46條第3款之非
    法提供土地回填廢棄物罪、同法第46條第4款之非法清理廢
    棄物罪。
四、罪數及共犯：
  ㈠按刑事法若干犯罪行為態樣，本質上原具有反覆、延續實行
    之特徵，立法時既予特別歸類，定為犯罪構成要件之行為要
    素，則行為人基於概括之犯意，在密切接近之一定時、地持
    續實行之複次行為，倘依社會通念，於客觀上認為符合一個
    反覆、延續性之行為觀念者，於刑法評價上，即應僅成立一
    罪。學理上所稱「集合犯」之職業性、營業性或收集性等具
    有重複特質之犯罪均屬之，例如經營、從事業務、收集、販
    賣、製造、散布等行為概念者是（最高法院95年度台上字第
    1079號、104年度台上字第2229號判決意旨參照）。查被告
    所犯如事實欄一㈠、㈡所示之違反廢棄物清理法犯行，雖各有
    多次非法提供土地供回填廢棄物及清理廢棄物之行為，惟各
    係基於單一之犯意，依社會通念，於客觀上具有職業性的重
    複特質，而符合一個反覆、延續性之行為觀念，於刑法評價
    上，上開各行為自應認為成立集合犯，各屬包括一罪之性質
    。
　㈡被告就事實欄一㈠所犯之廢棄物清理法第46條第3款之非法提
    供土地回填廢棄物罪、同條第4款之非法清理廢棄物罪及刑
    法第339條第1項之詐欺取財罪；就事實欄一㈡所犯之廢棄物
    清理法第46條第3款之非法提供土地回填廢棄物罪、同條第4
    款之非法清理廢棄物罪，均係一行為觸犯數罪名，皆為想像
    競合犯，而廢棄物清理法第46條第3款之非法提供土地回填
    廢棄物罪屬消極行為，同法第46條第4款之非法清理廢棄物
    罪則屬積極行為，後者情節自屬較重，故均應從一情節較重
    之非法清理廢棄物罪處斷。
　㈢至公訴意旨雖就事實欄一㈠、㈡均未論及廢棄物清理法第46條
    第4款之非法清理廢棄物罪，及就事實欄一㈠亦未論及詐欺取
    財之犯行，然此等部分與已起訴論罪之廢棄物清理法第46條
    第3款之非法提供土地回填廢棄物罪，各具有想像競合之裁
    判上一罪關係，應為起訴效力所及，本院自當得併予審理。
    從而，辯護人辯護稱：詐欺取財與廢棄物清理法犯行，未有
    法律上同一或有相同社會基礎事實，自非本件得以審究云云
    ，應屬無據。
　㈣按法院受理之違反廢棄物清理法案件，是否具有集合犯之關
    係，仍應依具體個案事證為判斷。倘犯罪主體之共犯不同，
    犯罪時間相隔一段日期未部分重疊或密接，犯罪地點之清除
    、處理廢棄物之場所並不相同，犯罪行為之清除、處理廢棄
    物之手法態樣亦不一致，自不能僅因行為人始終未依同法第
    41條第1項規定領有廢棄物清除、處理許可文件，即認行為
    人前後所為之清除、處理廢棄物行為，均係「集合犯」一罪
    （最高法院108年度台上字第2027號判決意旨參照）。經查
    ，被告於原審時供述：（丁美月的土地你是108年3月去開始
    施作的？）不是，是108年7月去。（丁美月的7月開始做，
    做完之後才去做許秋菊的？）對。（許秋菊的是108年8月去
    做的？）8月還是9月初那時候，不然就是8月等語（原審卷
    第114-115頁），且證人許秋菊於偵查時亦證述：（你記得
    被告何時來跟你接洽的？）丁美月回填之後等語（偵卷第13
    8頁）。據上而論，被告係經由不同介紹人（甲地許辛庚、
    乙地林政緯），且已先完成甲地回填作業，而後被告始與乙
    地所有或管領人許秋菊接洽，表示幫其回填乙地，犯罪時間
    有所差異，故被告就事實欄一㈡所示非法清理廢棄物之犯行
    ，顯係另行起意。基此，被告所犯事實欄一㈠、㈡所示之非法
    清理廢棄物犯行，犯意各別，行為互異，應予分論併罰。從
    而，辯護人辯護稱：被告就甲地、乙地回填之行為，係基於
    同一犯意而為，應屬集合犯，自應僅論以包括之一罪云云，
    核屬無據。
　㈤被告與真實姓名年籍不詳之貨車司機間，除事實欄一㈠所示詐
    欺取財犯行外，就事實欄一㈠、㈡所示違反廢棄物清理法犯行
    ，各有犯意聯絡及行為分擔，應分別論以共同正犯。
五、按刑之量定，為求個案裁判之妥當性，法律固賦予法院裁量
    權，但此項裁量權之行使，除應依刑法第57條規定，審酌行
    為人及其行為等一切情狀，為整體之評價，並應顧及比例原
    則與平等原則，使罪刑均衡，輕重得宜，以契合社會之法律
    感情。又刑法第59條之酌量減輕其刑，必於犯罪之情狀，在
    客觀上足以引起一般之同情，認為顯可憫恕，且即予宣告法
    定最低度之刑，猶嫌過重者，始有其適用。查被告提供甲地
    、乙地回填廢棄物，並使貨車司機將一般事業廢棄物載運至
    甲地、乙地傾倒，影響環境永續發展，無視於維護環境衛生
    之不易，難謂情節輕微。又甲地、乙地之廢棄物，迄今仍未
    清除。再者，廢棄物清理法第46條（第3款、第4款）之罪之
    法定刑為「1年以上5年以下有期徒刑，得併科新臺幣1,500
    萬元以下罰金」，則被告所犯上開犯行，難認有何「情輕法
    重」之情事。另被告所犯事實欄一㈠、㈡犯行，並無特殊之原
    因與環境，在客觀上足以引起一般人同情。是考量被告之犯
    罪情節、態樣、動機及手段，被告所犯之罪刑，尚無情輕法
    重而顯可憫恕之情事。從而，其與刑法第59條所規定之要件
    ，已有不符，自無依該條酌減其刑之適用。是被告及辯護人
    陳稱：請依刑法第59條規定酌減刑度云云，尚難採憑。
肆、本院撤銷改判及維持原判決之理由：
一、撤銷改判部分（即事實欄一㈠部分）：
  ㈠原判決就事實欄一㈠部分，以被告上開違反廢棄物清理法犯行
    ，罪證明確，因予論罪科刑，固非無見。惟查：被告就事實
    欄一㈠之行為同時構成詐欺取財罪，已如前述，原審漏未論
    究此部分犯行，容有未洽。被告上訴意旨以原判決就事實欄
    一㈠部分量刑過重，並請求依刑法第59條規定減輕其刑為由
    ，指摘原判決不當，復否認詐欺取財犯行，雖無理由，惟原
    判決既有上開可議之處，仍屬無可維持，自應由本院將原判
    決關於事實欄一㈠所示罪刑、相關沒收部分予以撤銷改判（
    含所定應執行刑），期臻適法。
　㈡爰審酌被告無視政府對於環境保護之政令宣導，為圖一己之
    私，未經取得許可文件，即恣意非法提供甲地回填、清理廢
    棄物，嚴重影響環境衛生，危及生態，妨害國民健康，且以
    劣充優之方式，詐騙丁美月，惡性非輕。兼衡被告坦承部分
    犯行之犯後態度，尚未清除甲地之廢棄物，廢棄物之性質、
    犯罪所得利益。暨被告自陳國中畢業之智識程度，打零工，
    日薪約1,200元，已婚，育有5名未成年子名，與子女同住等
    一切情狀，量處被告有期徒刑一年四月，以示懲儆。本案此
    部分係因原審判決適用法則不當而撤銷，自不受刑事訴訟法
    第370條不利益變更禁止原則之拘束，附此敘明。
　㈢被告就事實欄一㈠部分之犯罪所得為10萬元，應依刑法第38條
    之1第1項前段規定宣告沒收，並依同條第3項規定諭知於全
    部或一部不能沒收或不宜執行沒收時，追徵其價額。
二、維持原判決部分（即事實欄一㈡部分）：　　
　  原審以被告如事實欄一㈡所示之違反廢棄物清理法犯行，罪
    證明確，因予適用相關規定，並審酌：被告無視政府對於環
    境保護之政令宣導，為圖一己之私，未經取得許可文件，即
    恣意非法提供乙地回填、清除、處理廢棄物，嚴重影響環境
    衛生，危及生態，妨害國民健康，惡性非輕。兼衡被告坦承
    犯行，惟無經濟能力清除乙地上之廢棄物，及廢棄物之性質
    、犯罪期間之長短、犯罪所得利益。暨被告於原審時自陳之
    教育程度、家庭生活暨經濟狀況等一切情狀，量處被告有期
    徒刑一年二月。復說明：被告就事實欄一㈡部分獲得5萬3千
    元報酬，業據被告於原審時陳明在卷（原審卷第117-119頁
    ），應依刑法第38條之1第1項前段規定宣告沒收，並依同條
    第3項規定諭知於全部或一部不能沒收或不宜執行沒收時，
    追徵其價額。本院審核原審就此部分之認事用法俱無不合，
    所量處之刑度，亦屬允當。被告上訴意旨以事實欄一㈡部分
    量刑過重，並請求依刑法第59條規定減輕其刑為由，指摘原
    判決不當，為無理由，應予駁回。
三、被告前開撤銷改判部分所處之刑及上訴駁回部分所處之刑，
    符合數罪併罰之要件，爰依刑法第51條第5款規定，定其應
    執行刑為有期徒刑一年六月，沒收部分則併執行之。
四、被告分別為事實欄一㈠、㈡之違反廢棄物清理法犯行，復就事
    實欄一㈠部分，以前揭方式詐騙丁美月10萬元，又尚未清理
    甲地、乙地所傾倒之廢棄物，其所為破壞我國環境永續發展
    ，且否認詐欺犯行，亦未賠償被害人丁美月之損失，顯與一
    時失慮致罹刑典而無再犯之虞之緩刑意旨不符，實難期經本
    案偵查、審理程序及刑之宣告即可策勵自新，而無再犯之虞
    。本院審酌上情，認被告法治觀念薄弱而亟待矯正，並無以
    暫不執行其刑為適當之情形，自不宜宣告緩刑。從而，被告
    及辯護人請求緩刑之宣告，無從准許。
據上論斷，應依刑事訴訟法第368條、第369條第1項前段、第364
條、第299條第1項前段（僅引用程序法），判決如主文。　　
本案經檢察官吳淑娟提起公訴，檢察官劉榮堂到庭執行職務。
中　　華　　民　　國　　111 　年　　11　　月　　23　　日
                  刑事第一庭    審判長法  官　陳連發
                                      法  官　何秀燕
                                      法　官  洪榮家
以上正本證明與原本無異。
如不服本判決應於收受送達後20日內向本院提出上訴書狀，其未
敘述上訴理由者，並得於提起上訴後20日內向本院補提理由書（
均須按他造當事人之人數附繕本）「切勿逕送上級法院」。
　　　　　                            書記官　謝麗首  
中　　華　　民　　國　　111 　年　　11　　月　　23　　日
附錄本案論罪科刑法條：
廢棄物清理法第46條
有下列情形之一者，處1年以上5年以下有期徒刑，得併科新臺幣
1千5百萬元以下罰金：
一、任意棄置有害事業廢棄物。
二、事業負責人或相關人員未依本法規定之方式貯存、清除、處
    理或再利用廢棄物，致污染環境。
三、未經主管機關許可，提供土地回填、堆置廢棄物。
四、未依第41條第1項規定領有廢棄物清除、處理許可文件，從
    事廢棄物貯存、清除、處理，或未依廢棄物清除、處理許可
    文件內容貯存、清除、處理廢棄物。
五、執行機關之人員委託未取得許可文件之業者，清除、處理一
    般廢棄物者；或明知受託人非法清除、處理而仍委託。
六、公民營廢棄物處理機構負責人或相關人員、或執行機關之人
    員未處理廢棄物，開具虛偽證明。